臺灣基隆地方法院刑事判決　　　　　　　100年度訴字第123號
公　訴　人　臺灣基隆地方法院檢察署檢察官
被　　　告　陳逸靜
指定辯護人　本院公設辯護人林富貴
上列被告因偽造有價證券等案件，經檢察官提起公訴（99年度偵
緝字第357號），本院判決如下：
    主  文
陳逸靜行使偽造私文書，足以生損害於公眾及他人，處有期徒刑
肆月，本票上偽造「陳麗芬」之署名壹枚、指印參枚沒收；又行
使偽造私文書，足以生損害於公眾及他人，處有期徒刑肆月，本
票上偽造「陳麗芬」之署名壹枚、指印肆枚沒收；又行使偽造私
文書，足以生損害於公眾及他人，處有期徒刑肆月，本票上偽造
「陳麗芬」之署名壹枚、指印肆枚沒收；又意圖供行使之用，而
偽造有價證券，處有期徒刑壹年陸月，偽造之本票（發票人陳麗
芬；面額新臺幣貳佰伍拾萬元）壹張沒收；又行使偽造私文書，
足以生損害於公眾及他人，處有期徒刑肆月，本票上偽造「陳麗
芬」之署名貳枚、指印貳枚沒收。應執行有期徒刑貳年，緩刑伍
年，本票上偽造「陳麗芬」之署名伍枚、指印拾參枚、偽造之本
票（發票人陳麗芬；面額新臺幣貳佰伍拾萬元）壹張沒收。
    事  實
一、陳逸靜（所涉詐欺部分，另經檢察官不起訴處分確定）自民
    國97年11月起至98年10月間止，因周轉不靈及男朋友要做建
    築工程及需投資等為由，陸續以經陳麗芬（所涉詐欺部分，
    另經檢察官不起訴處分）同意其簽發之彰化商業銀行基隆分
    行之支票向臧真豪借款新台幣（下同）約500 多萬元，嗣因
    尚積欠臧真豪301 萬元未還，臧真豪因陳逸靜交付予伊之陳
    麗芬之支票遭退票，乃要求陳逸靜另簽發本票及借據以供擔
    保，陳逸靜雖明知陳麗芬並未授權其簽發本票及以其名義書
    立借據證明，竟(一)分別基於偽造文書之犯意，於98年8 月間
    某日起至98年10月間某日止，先後3 次，於未載發票年月日
    ，載有「憑票准於年月日無條件擔任兌付或其指定人」文字
    之本票上，偽造「陳麗芬」之署名、指印，並填載票面金額
    新臺幣（下同）20000元、250000元、400000 元，表示陳麗
    芬願兌付前開金額予執票人或其指定之人之意，並將上揭偽
    造私文書交付予臧真豪而行使，足以生損害於陳麗芬。(二)陳
    逸靜復另行意圖為自己不法之所有及意圖供行使之用，於民
    國98年10月30日，在台灣基隆地方法院公證處外面，未經陳
    麗芬之同意或授權，即擅自在空白本票上發票日及金額等欄
    內分別填載「98年10月30日」、「貳佰伍拾萬元正」等文字
    ，並接續偽造陳麗芬之署名1枚、指印6枚，表示陳麗芬為本
    票之發票人，願擔負票據責任，而偽造該紙本票。並另基於
    偽造文書之犯意，在該張本票背面書寫陳麗芬署名之借款證
    明一紙（上載「陳麗芬茲向臧真豪借現貳佰伍拾萬故恐口說
    無憑，故開立支票數張及土地權狀乙份，特立此據，以茲證
    明」，偽造陳麗芬之署名2枚、指印2枚）偽造完成後，即當
    場交付臧真豪而行使之，用以作為250 萬元借款之擔保。嗣
    陳逸靜未依期清償借款，臧真豪追索無著而申告，經陳麗芬
    到庭說明未經其同意或授權，而查悉上情。
二、案經臧真豪訴請台灣基隆地方法院檢察署檢察官偵查起訴。
    理  由
壹、程序方面
    按被告以外之人於審判外之言詞或書面陳述，除法律有規定
    者外，不得作為證據，刑事訴訟法第159 條第1 項定有明文
    。又被告以外之人於審判外之陳述，雖不符刑事訴訟法第15
    9 條之1 至第159 條之4 之規定，而經當事人於審判程序同
    意作為證據，法院審酌該言詞陳述或書面陳述作成時之情況
    ，認為適當者，亦得為證據；當事人、代理人或辯護人於法
    院調查證據時，知有同法第159 條第1 項不得為證據之情形
    ，而未於言詞辯論終結前聲明異議者，視為有前項之同意，
    刑事訴訟法第159 條之5 亦有明文。查本判決下列所引各項
    供述證據，被告及辯護人於本院準備程序及審理時對證據能
    力均表示沒有意見，本院審酌各該證據作成時之情況，並無
    違法不當或證明力明顯過低之瑕疵，認以之作為證據應屬適
    當，依刑事訴訟法第159 條之5 規定，均俱有證據能力。至
    其餘憑以認定被告犯罪事實之本判決下列所引各項非供述證
    據，查無違反法定程序取得之情，依同法第159條之4規定反
    面解釋，均俱有證據能力。
貳、實體部分
一、上揭事實，業據被告陳逸靜於偵查及本院審理時坦承不諱，
    核與證人臧真豪、陳麗芬於偵查中證述情節相符，且有上述
    本票、借款證明在卷可考，足以證明被告前揭任意性自白與
    事實相符，本件事證明確，被告犯行洵堪認定，應依法論科
    。
二、論罪科刑：
  (一)按本票之發票年、月、日係屬本票應記載之事項之一，又欠
    缺票據法所規定票據上應記載事項之一者，其票據無效，此
    觀票據法第120條第1項第6款、第11條第1項規定自明。又偽
    造有價證券罪並不處罰未遂，是冒用他人名義簽發本票，苟
    未記載發票年、月、日，因仍不具備有效票據之外觀，其偽
    造票據之行為未全部完成，尚不能責令擔負偽造有價證券罪
    責（最高法院92年臺上字第2942號判決意旨參照）。核被告
    陳逸靜於事實欄一、(一)之行為，係犯刑法第216條、第210條
    行使偽造私文書罪，檢察官認被告所為涉犯刑法第201條第1
    項之罪，即有誤會，惟起訴書所述乃同一社會基礎事實，自
    應依法變更起訴法條。被告於事實欄一、(二)之行為，係犯刑
    法第201條第1項偽造有價證券罪、第216條、第210條之行使
    偽造私文書罪。被告於事實欄一、(一)上本票偽造「陳麗芬」
    署名、指印、於事實欄一、(二)本票背面借款證明上偽造「陳
    麗芬」署名、指印之行為，係屬其偽造該私文書之階段行為
    ，偽造私文書之低度行為又為行使私文書之高度行為所吸收
    ；又被告於事實欄一、(二)本票上偽造上偽造「陳麗芬」之署
    名、指印之行為，係偽造有價證券之階段行為，其偽造後復
    持以行使，行使之低度行為經偽造之高度行為所吸收，均不
    另論罪。
  (二)被告所犯上開5罪，犯意各別，行為互異，應分論併罰。
  (三)按刑事審判旨在實現刑罰權之分配的正義，故法院對有罪被
    告之科刑，應符合罪刑相當之原則，使輕重得宜，罰當其罪
    ，以契合社會之法律感情，故刑法第57條明定科刑時應審酌
    一切情狀，尤應注意該條所列10款事項以為科刑輕重之標準
    ，並於同法第59條賦予法院以裁量權，如認犯罪之情狀可憫
    恕，認科以最低度刑仍嫌過重者，得酌量減輕其刑，俾使法
    院就個案之量刑，能斟酌至當。所謂犯罪之情狀者，係指審
    酌其犯罪有無可憫恕之事由，即有無特殊之原因與環境，在
    客觀上足以引起一般同情，暨宣告法定最低度刑，是否猶嫌
    過重，以為判斷（最高法院38年台上字第16號、45年台上字
    第1165號、51年台上字第899 號判例參照）。查本案被告偽
    造本票，係因一時失察而偽造、行使，又被告經濟狀況欠佳
    ，本院綜核被告一切情狀，認為科以被告法定最輕本刑有期
    徒刑3 年之刑，猶嫌過重，且不符合罪刑相當性及比例原則
    ，爰依刑法第59條之規定減輕其刑。
  (四)爰審酌被告任意以陳麗芬名義擔保借款，致臧真豪求償無門
    ，並使陳麗芬無端背負債務，造成被害人財產損失，所為非
    是，惟衡被告犯罪動機、目的、手法、智識程度，犯罪後坦
    承犯行，有悔意等一切情狀，分別量處如主文所示之刑及定
    其應執行之刑。
  (五)查本院審酌被告前未曾受有期徒刑以上刑之宣告，有臺灣高
    等法院被告前案紀錄表在卷可按，因一時過失而罹刑典，本
    院認本件刑之宣告，已足收警惕之效，因認所處之刑，以暫
    不執行為適當，併予宣告緩刑5年，以啟自新。
  (六)末查，被告於事實欄一、(一)3 張本票上，偽造「陳麗芬」之
    署名3 枚及指印11枚，於事實欄一、(二)本票背面借款證明上
    ，偽造「陳麗芬」之署名2 枚及指印2枚，均應依刑法第219
    條規定，不問屬於犯人與否宣告沒收之。另偽造之本票1 張
    （發票人：陳麗芬；面額250萬元)，應依刑法第205 條規定
    沒收之。另偽造之本票上偽造陳麗芬署名、指印，屬偽造本
    票之一部分，已因本票之沒收而包括在內，不另為沒收之諭
    知。
據上論斷，應依刑事訴訟法第299條第1 項前段、第300條，刑法
第201條第1項、第216條、第210 條、第59條、第51條第5款、第
219條、第205條、第74條第1項第1款，判決如主文。
本案經檢察官陳佳宏到庭執行職務。
中    華    民    國  100    年    4    月    13    日
                  刑事第五庭審判長法官  齊  潔
                                  法官  吳佳齡
                                  法官  王慧惠
以上正本證明與原本無異。
如不服本判決應於收受送達後10日內向本院提出上訴書狀，並應
敘述具體理由；其未敘述上訴理由者，應於上訴期間屆滿後20日
內向本院補提理由書（均須按他造當事人之人數附繕本）「切勿
逕送上級法院」。
中    華    民    國  100    年    4    月    13    日
                            書 記 官  李繼業
附錄論罪法條
中華民國刑法第201條
意圖供行使之用，而偽造、變造公債票、公司股票或其他有價證
券者，處3年以上10年以下有期徒刑，得併科3千元以下罰金。
行使偽造、變造之公債票、公司股票或其他有價證券，或意圖供
行使之用，而收集或交付於人者，處 1 年以上 7 年以下有期徒
刑，得併科 3 千元以下罰金。
中華民國刑法第210條
偽造、變造私文書，足以生損害於公眾或他人者，處 5年以下有
期徒刑。
中華民國刑法第216條
行使第210條至第215條之文書者，依偽造、變造文書或登載不實
事項或使登載不實事項之規定處斷。